臺灣雲林地方法院民事裁定
111年度司輔宣字第2號
聲  請  人  蔡欣曄  


相  對  人  蔡建弘  
關  係  人  蔡立志  
            蔡承翰  
            蔡幸臻  
            吳國楨  
上列聲請人聲請選任特別代理人事件，本院裁定如下：
    主  文
選任吳國楨（男、民國00年0 月00日生、身分證統一編號：Z000
000000號）為受輔助宣告之人蔡建弘（男、民國00年00月0 日生
、身分證統一編號：Z000000000號）依如附件所示方式辦理被繼
承人王春桃遺產繼承及分割事宜事件之特別代理人。
聲請程序費用由聲請人負擔。
    理  由
一、本件聲請意旨略以：聲請人蔡欣曄係相對人即受輔助宣告之
    人蔡建弘之胞姊，相對人於民國107 年7 月25日經本院以10
    7 年度監宣字第84號裁定宣告為受輔助宣告之人，並選定聲
    請人為輔助人，後於107 年6 月11日確定在案。茲因兩造之
    母即被繼承人王春桃於111 年5 月22日死亡，現被繼承人之
    遺產有辦理繼承及分割事宜之必要，而兩造同為被繼承人之
    法定繼承人，聲請人為相對人辦理被繼承人之遺產繼承及分
    割事宜時有利害衝突之虞，實有為相對人選任特別代理人之
    必要，爰依法聲請選任關係人吳國楨為相對人之特別代理人
    等語。
二、按受輔助宣告之人為遺產分割、遺贈、拋棄繼承權或其他相
    關權利之行為時，應經輔助人同意，民法第15條之2 第1 項
    第6 款定有明文。又監護人之行為與受監護人之利益相反或
    依法不得代理時，法院得因監護人、受監護人、主管機關、
    社會福利機構或其他利害關係人之聲請或依職權，為受監護
    人選任特別代理人；上開規定於輔助人及有關輔助之職務，
    準用之，同法第1098條第2 項、第1113條之1 第2 項亦有明
    文。故遺產分割事件中，倘受輔助宣告之人之輔助人為繼承
    人，而受輔助宣告之人亦同為繼承人，依民法第106 條禁止
    自己代理之規定，受輔助宣告人之輔助人辦理遺產分割事宜
    ，乃依法不得代理受輔助宣告之人，應依民法第1113條之1 
    第2 項準用民法第1098條第2 項規定，為受輔助宣告之人選
    定其特別代理人。
三、經查：
　㈠聲請人上開主張，業據提出繼承系統表、遺產稅財產參考清
    單、109 、110 年度綜合所得稅各類所得資料清單、全國贈
    與資料清單、遺產稅信託課稅資料參考清單、遺產稅死亡前
    二年內有償移轉不動產明細表、財政部中區國稅局納稅義務
    人違章欠稅查復表、特別代理人同意書、戶籍謄本、同意書
    、遺產分割協議書、除戶謄本、繼承系統表、財政部中區國
    稅局遺產稅免稅證明書影本、土地登記第一類謄本（所有權
    個人全部）等件為證，並據本院依職權調取本院107 年度監
    宣字第84號卷宗核閱無訛，且被繼承人除遺產分割協議書所
    載之繼承人外無其他繼承人，有雲林○○○○○○○○111 年7 月11
    日雲北戶字第1110001636號函所附戶籍謄本在卷可憑。又被
    繼承人之繼承人等亦未向本院聲請拋棄繼承或陳報遺產清冊
    ，亦有本院索引卡查詢在卷可稽，堪認聲請人所主張為真實
    。準此，聲請人既為相對人之輔助人，與相對人同為被繼承
    人之繼承人，於辦理被繼承人之遺產繼承或分割事件，聲請
    人乃依法不得代理，其提出本件聲請，洵屬有據。
　㈡本院審酌：關係人吳國楨係聲請人與相對人之表哥，其等間
    具有一定之親誼關係，且就本件辦理被繼承人之遺產繼承及
    分割事件中無法律上利害關係，亦無不適或不宜擔任特別代
    理人之消極原因，並到庭陳述同意擔任受輔助宣告之人之特
    別代理人等語，此有本院111 年9 月7 日非訟事件調查筆錄
    在卷可憑，堪信由關係人吳國楨擔任相對人之特別代理人，
    對其權益應可善盡保護之責任，是聲請人聲請選任關係人吳
    國楨為相對人於辦理被繼承人之遺產繼承及分割事宜之特別
    代理人，本院認尚屬適當，應予准許。
四、末按監護人應以善良管理人之注意，執行監護職務；監護人
    於執行監護職務時，因故意或過失，致生損害於受監護人者
    ，應負賠償之責，民法第1100條、第1109條第1 項分別定有
    明文，上開規定，依民法第1113條之1 第2 項復為成年人之
    輔助宣告所準用。基此，聲請人及關係人吳國楨於辦理被繼
    承人遺產分割事宜時，自應遵循上開規定辦理，以維受相對
    人之權益，特予敘明。
五、爰裁定如主文。
六、如對本裁定抗告須於裁定送達後10日內向本院提出抗告狀，
    並繳納抗告費新臺幣1,000 元。
中　　華　　民　　國　　111 　年　　9 　　月　　13　　日
                  　家事法庭　司法事務官　陳崇漢
以上正本係照原本作成
如對本裁定抗告須於裁定送達後10日內向本院提出抗告狀，並應
繳納抗告費新臺幣1,000元整。
中　　華　　民　　國　　111 　年　　9 　　月　　13　　日
                              書  記  官　鄭景徽